臺灣臺南地方法院柳營簡易庭民事判決
110年度營簡字第191號
原      告  蘇清宇  
訴訟代理人  蘇明道律師
            蘇敬宇律師
            曾彥鈞律師
被      告  蔡銘彬  
訴訟代理人  吳聰瑋  
            張貴淵  
上列當事人間請求侵權行為損害賠償事件，經本院柳營簡易庭於
民國110年11月16日言詞辯論終結，判決如下：
    主  文
一、被告應給付原告新臺幣1,125,285元，及自民國109年11月27
    至清償日止，按週年利率百分之5計算之利息。
二、原告其餘之訴駁回。
三、訴訟費用由被告負擔3分之1，其餘由原告負擔。
四、本判決原告勝訴部分得假執行，但被告如以新臺幣1,125,28
    5元為原告預供擔保後，得免為假執行。
五、原告其餘假執行之聲請駁回。
    事實及理由
一、原告起訴主張：
  ㈠被告於民國108年8月15日16時10分許，駕駛車牌號碼000-000
    0號自用小客車，沿臺南市佳里區南24線公路，由東往西方
    向行駛，行經該線公路與台19線公路之交岔路口（下稱系爭
    交岔路口），作左轉彎時，原應注意汽車行駛至交岔路口，
    應遵守燈光號誌指示，且應注意車前狀況，而依當時天候晴
    、日間自然光線、柏油路面乾燥、無缺陷、無障礙物、視距
    良好、行車管制號誌正常等情，並無不能注意之情事，竟疏
    未注意及此，於行駛至台24線公路停止線前，已見其行向之
    燈光號誌顯示黃燈，無法於紅燈亮起時通過該路口，仍貿然
    前行，並作左轉彎，且未注意車前狀況，適有原告騎乘車牌
    號碼000-000號普通輕型機車，沿系爭交岔路口西側行人穿
    越道由西往東方向起駛，穿越路口，雙方因而發生碰撞（下
    稱系爭事故），致原告人、車倒地，受有腦震盪、頭皮4公
    分撕裂傷併皮下血腫、左側第3第4肋骨骨折、雙手擦傷、雙
    膝部擦傷、左側腓骨骨折等傷害（下稱系爭傷害）。
  ㈡原告因系爭事故受有系爭傷害，致有下列損害，爰依民法第1
    84條第1項前段及第191條之2規定請求被告負損害賠償責任
    ：
  ⒈醫療費用：新臺幣（下同）17,755元。
　⒉看護費用：4,065,811元
　　原告受有系爭傷害至今，仍無自主照顧能力，須專人看護照
    顧，依原告病況應無恢復可能性，而有終身受人全日照顧之
    必要。原告自系爭事故發生時起至110年8月31日止看護費用
    為1,584,000元（每日2,200元×30日×24個月＝1,584,000元）
    。另自110年9月1日起，依108年度臺南市簡易生命表，原告
    尚有餘命6.69年，原告主張請求被告一次給付看護費並扣除
    中間利息為4,065,811元。
　⒊精神慰撫金：800,000元
　　原告因系爭傷害須治療、復原，且系爭傷害無完全恢復之可
    能，將伴隨原告終生，影響原告日後之生活情況，原告遭逢
    此巨變，內心感受莫大之痛苦，爰請求被告賠償精神慰撫金
    800,000元。
  ㈢系爭事故之發生，原告亦有過失，應負百分之50之過失責任
    ，原告得請求被告賠償3,233,783元【（17,755元＋1,584,00
    0元＋4,065,811元＋800,000元）×0.5＝3,233,783元】。
　㈣並聲明：被告應給付原告3,233,783元（原告原請求2,748,09
    6元，於110年8月16日擴張聲明為3,233,783元），及自起訴
    狀繕本送達翌日起至清償日止，按週年利率百分之5計算之
    利息。原告願供擔保請准宣告假執行。
二、被告則以：
  ㈠依臺南市車輛行車事故鑑定委員會及覆議委員會均認為被告
    對系爭事故之發生並無過失，被告自不負侵權行為損害賠償
    責任。
  ㈡若法院認定被告有過失時，對於原告主張之醫療費用17,755
    元不爭執。對於看護費一日為2,000元不爭執，同意給付原
    告住院14日之看護費用24,000元。至於精神慰撫金部分，原
    告僅同意給付200,000元。
　㈢並聲明：原告之訴駁回。
三、得心證之理由：
  ㈠原告主張上開事實，被告雖否認對於系爭事故有過失行為，
    然按汽車行駛時，駕駛人應注意車前狀況，並隨時採取必要
    之安全措施；汽車行駛至交岔路口，其行進、轉彎，應遵守
    燈光號誌之指揮，道路交通安全規則第94條第3項前段、第1
    02條第1項第1款前段分別定有明文。又依道路交通標誌標線
    號誌設置規則第206條第4款、第5款第1目規定，圓形黃燈用
    以警告車輛駕駛人及行人，表示紅色燈號即將顯示，屆時將
    失去通行路權；而車輛面對圓形紅燈表示禁止通行，不得超
    越停止線或進入路口。查被告駕駛自小客車通過系爭交岔路
    口時，號誌雖為黃燈，然在其即將左轉時，號誌已轉為紅燈
    ，從被告駕駛車輛開始左轉起至撞擊原告止，歷經3秒，被
    告全然未見原告騎車正沿行人穿越道通過台19線，有本院10
    9年度交易字第522號刑事卷宗（下稱系爭刑事案件）勘驗筆
    錄可佐，則依上開說明，被告駕駛車輛撞擊原告前已喪失路
    權，而其有足夠之時間觀察、判斷其左轉之路徑上有無存在
    行人或其他障礙物，惟被告卻未見原告騎車在其左轉路徑上
    ，顯見其有未注意車前狀況之過失而導致原告受有系爭傷害
    ，堪認被告應負侵權行為損害賠償責任。
  ㈡至被告雖抗辯鑑定結果認定：「一、蘇清宇駕駛普通輕型機
    車，未依號誌指示行駛，為肇事原因。二、蔡銘彬無肇事因
    素。」再送覆議結果認定：「同臺南市車輛行車事故鑑定委
    員會之鑑定意見，惟意見文字修正為：一、蘇清宇駕駛普通
    輕型機車，未在遵行車道內行駛，未依號誌指示行駛，為肇
    事原因。二、蔡銘彬無肇事因素。」有臺南市車輛行車事故
    鑑定委員會109年8月24日南市交鑑字第1091037988號函附之
    南鑑0000000案鑑定意見書、臺南市政府109年10月29日府交
    運字第1091314236號函附之覆議意見書在卷（見系爭刑事案
    件卷第23-26、145-148頁）。惟上開鑑定結果，並未就被告
    駕車之行向號誌予以說明，又覆議結果縱認被告駕車行經號
    誌管制肇事岔路口，黃燈進入路口，作左轉，發生撞擊事故
    ，惟分析意見針對被告駕車行經停止線前，燈光號誌已顯示
    為黃燈，迨被告駛入路口作左轉彎時，燈光號誌旋即轉為紅
    燈，且被告對於原告騎車自對向起駛，穿越路口，未能注意
    ，肇致本件車禍之過程，理由並未說明，亦與法院勘驗行車
    記錄器光碟認定之事實有違，故上開鑑定及覆議意見，本院
    不採。從而，被告上開所辯，即屬無據。
  ㈢就原告請求之損害賠償項目，分述如下：
　⒈醫療費用：
　　原告為醫治系爭傷害而支出醫療費17,755元，有奇美醫療財
    團法人佳里奇美醫院（下稱佳里奇美醫院）收據可佐，被告
    亦不爭執，原告得請求被告給付17,755元。
  ⒉看護費用：
　⑴原告主張其因系爭事故受有系爭傷害而須專人看護，因而增
    加生活上之支出，而看護費用乃原告增加生活上需要及將來
    維持傷害後健康所必需之支出，原告自得請求。惟被告僅同
    意給付原告住院14日之看護費24,000元，並否認原告有其餘
    看護費支出之必要。經查，本院以「①原告是否因系爭傷害
    未痊癒仍在貴院接受治療？其症狀是否已經穩固？②若仍在
    貴院接受治療，其所受之系爭傷害何部分尚未痊癒？尚未痊
    癒之原因為何？③目前是否仍須專人照顧？全日照顧或半日
    照顧？④若仍須專人照顧，依貴院之經驗及醫學文獻，可否
    預計何時無庸專人照顧？」等內容，函請佳里奇美醫院進行
    鑑定，佳里奇美醫院函覆「①病人因系爭傷害於108年8月15
    日起至民國108年8月26日住院治療，目前仍因腦部遺存之症
    狀持續於神經內科治療（骨折已癒合）。②主要因病人年紀
    大（目前已經87歲），創傷後下肢無力及腦部認知之影響較
    大，所以病人之功能無法回到受傷前。③下肢無力之病患是
    跌倒之高風險患者，建議持續有專人照顧。」有佳里奇美醫
    院110年8月20日（110）奇佳醫字第0559號函及病情摘要可
    參。嗣本院對上開函覆尚有疑問以「①原告腦部遺存之症狀
    為何？②是否是108年8月15日車禍所造成？③與車禍所造成之
    腦震盪有無關連？④依貴院之經驗及醫學文獻，原告之事故
    前身體狀況如遭系爭事故導致有診斷證明書上之傷勢，有多
    少機率會導致上開腦部遺存之症狀？⑤專人照顧需全日或半
    日照顧。⑥可否預計何時無庸專人照顧？」等內容，再度函
    請佳里奇美醫院進行說明，佳里奇美醫院函覆「①腦部存留
    症狀為器官認知功能（失智）障礙。②應與108年8月15日車
    禍相關所造成。③頭部外傷有關連。包括腦震盪。④至少5成
    以上機率，大於65歲老人合併骨折，原告為85歲老老人，機
    率更高更容易導致失智。⑤全日專人照顧。⑥重度認知功能障
    礙老老人，談何時無庸專人照顧，取其重，長則照顧為主，
    取其輕，更需全人細心照顧。」有佳里奇美醫院110年9月23
    日（110）奇佳醫字第0669號函及病情摘要可證。綜上可知
    ，原告發生系爭事故時為85歲之老人，其遭撞擊後造成頭部
    外傷及腦震盪，以醫師經驗及醫學文獻客觀上觀之，有非常
    高的機率造成器官認知功能（失智）障礙及創傷後下肢無力
    ，而須專人全日照顧之必要，堪認原告所受系爭傷害確實導
    致其增加看護費之支出，並考量原告年事已高，其上開病症
    經治療2年後症狀仍存，認原告未來均需專人全日照顧始可
    。
  ⑵原告起訴時主張全日看護費為2,000元，為被告所不爭執，依
    民事訴訟法第279條第1項已生自認之效力，原告嗣後主張全
    日看護費為2,200元，然未依同條第3項為撤銷自認並提出相
    關證據，本院自應受全日看護費為2,000元之拘束。原告得
    請求之看護費如下：
  ①自系爭事故發生日即108年8月15日起至110年8月31日間之看
    護費（原告準備書狀誤載為2年）：1,496,000元（計算式：
    每日2,000元×748天＝1,496,000元）
  ②自110年9月1日起至原告死亡時止，原告110年9月1日為87歲
    ，依109年度臺南市簡易生命表（男性）觀之（110年度尚未
    統計完畢），85歲以上平均餘命為6.05年，原告得請求看護
    費為3,812,669元｛計算式：依霍夫曼式計算法扣除中間利息
    （首期給付不扣除中間利息）核計其金額為新臺幣3,812,66
    9元【計算方式為：60,000×63.00000000+(60,000×0.6)×(63
    .00000000-00.00000000)=3,812,669.29872。其中63.00000
    000為月別單利(5/12)%第72月霍夫曼累計係數，63.0000000
    0為月別單利(5/12)%第73月霍夫曼累計係數，0.6為未滿一
    月部分折算月數之比例(6.05×12=72.6[去整數得0.6])。採
    四捨五入，元以下進位】｝。
　③縱上，原告請求看護費為5,308,669元（1,496,000元＋3,812,
    669元＝5,308,669元）部分，為有理由，逾此部分，則無理
    由。
  ⑶按慰撫金之賠償須以人格權遭遇侵害，使精神上受有痛苦為
    必要，其核給之標準固與財產上損害之計算不同，然非不可
    斟酌雙方身分資力與加害程度，及其他各種情形核定相當之
    數額。查原告因被告之過失行為，受有系爭傷害，其精神上
    自受有相當之痛苦，是其請求被告賠償精神慰撫金，洵屬有
    據。原告於發生系爭事故時係85歲，師專畢業，目前退休，
    107年度其所得為148,096元，名下財產價值為9,559,860元
    ，被告係54歲，107年度其所得為1,453,042元，名下財產價
    值為2,142,370元，經本院依職權調取兩造107年度之稅務電
    子閘門財產所得調件明細表可稽。本院審酌兩造之身分、經
    濟能力、社會地位，本院認原告所得請求之精神慰撫金，以
    300,000元為適當，逾此部分之請求，即難認為正當。
　㈣損害之發生或擴大，被害人與有過失者，法院得減輕賠償金
    額或免除之，民法第217條第1項定有明文。此項規定之目的
    ，在謀求加害人與被害人間之公平，故在裁判上法院得以職
    權減輕或免除之。查被告雖有行向之燈光號誌顯示黃燈，無
    法於紅燈亮起時通過該路口，仍貿然前行，並作左轉彎，且
    未注意車前狀況，造成系爭事故，應負過失責任。惟原告騎
    乘機車卻未在遵行車道內行使，反而行駛於行人穿越道上，
    而其欲穿越台19線，又被告係由東向西行駛在南24線道上，
    於系爭交岔路口左轉台19線，而原告係欲由西向東欲穿越台
    19線，系爭交叉路口交通號誌相時為標號為01，即普通二時
    相，有道路交通事故現場圖可佐，則系爭交岔路口東西行向
    之號誌均屬相同，當被告左轉時為紅燈時，原告之行向亦為
    紅燈，而被告黃燈通行停止線，於左轉時號誌轉為紅燈時，
    原告根本未進入路口，有系爭刑事案件勘驗筆錄及翻拍照片
    可證，足見原告亦有闖紅燈之過失行為。本院審酌兩造違規
    駕駛行為導致系爭事故發生之過失程度，認應由被告負擔百
    分之20之過失責任，原告負擔百分之80過失責任。準此，原
    告所受損害金額雖為（醫藥費用17,755元＋看護費用5,308,6
    69元＋精神慰撫金300,000元＝5,626,424元），惟其對於損害
    之發生既與有過失，依過失相抵之法則，自應依比例減輕被
    告之賠償金額，是原告得請求被告賠償之損害金額在1,125,
    285元（5,626,424元X0.2≒1,125,285元，元以下四捨五路）
    範圍內，應予准許。
　㈤給付無確定期限者，債務人於債權人得請求給付時，經其催
    告而未為給付，自受催告時起，負遲延責任。其經債權人起
    訴而送達訴狀，與催告有同一之效力，民法第229條第2項定
    有明文。又遲延之債務，以支付金錢為標的者，債權人得請
    求依法定利率計算之遲延利息；法定週年利率為5%，民法第
    233條第1項前段、第203條分別定有明文。本件原告主張侵
    權行為損害賠償，核屬無確定期限之給付，既經原告提起刑
    事附帶民事訴訟，其起訴狀繕本於109年11月26日系爭刑事
    案件開庭時當庭送達被告，被告迄未給付，當應負遲延責任
    。是原告請求被告上開給付自起訴狀繕本送達翌日即109年1
    1月27日起至清償日止，按週年利率百分之5計算之法定遲延
    利息，核無不合，應予准許。
四、從而，原告依民法第184條第1項前段、第191條之2第1項本
    文請求被告給付1,125,285元，及自109年11月27日起至清償
    日止，按週年利率百分之5計算之利息，為有理由，應予准
    許；逾上開範圍所為之請求，則為無理由，應予駁回。又本
    件係屬民事訴訟法第427條第1項簡易訴訟事件所為被告部分
    敗訴之判決，依同法第389條第1項第3款規定，就原告勝訴
    部分，應依職權宣告假執行，並酌定相當之擔保金額，宣告
    被告預供擔保後，得免為假執行。就原告敗訴部分，其假執
    行之聲請已失所附麗，應併予駁回。原告陳明勝訴部分願供
    擔保聲請宣告假執行，僅係促使本院職權之發動，並無准駁
    之必要，附此敘明。
五、訴訟費用負擔之依據：民事訴訟法第436條第2項、第79條。
中    華    民    國   110    年    12    月     7   日
                  臺灣臺南地方法院柳營簡易庭
                              法  官  陳  協  奇
以上正本係照原本作成。
如不服本判決，應於判決送達後20日內，向本院提出上訴狀並表
明上訴理由，如於本判決宣示後送達前提起上訴者，應於判決送
達後20日內補提上訴理由書（須附繕本）。
中　　華　　民　　國　　110 　年　　12　　月　　7 　　日
                              書記官  黃  玉  真